【裁判字號】    92,訴,98
【裁判日期】    920328
【裁判案由】    強盜等
【裁判全文】
臺灣板橋地方法院刑事判決                            九十二年度訴字第九八號
    公  訴  人  臺灣板橋地方法院檢察署檢察官
    被      告  丙○○
    指定辯護人  甲○公設辯護人吳天明
右列被告因準強盜案件，經檢察官提起公訴（九十一年度偵字第二一九一三號），甲○判決如左：
    主  文
丙○○竊盜，因脫免逮捕，而當場施以強暴，處有期徒刑肆年。
    理  由
一、丙○○意圖為自己不法之所有，萌生竊盜之犯意，於民國九十一年十一月六日下
    午一時許，至台北縣新莊市○○路二六二號Ｓ２襪舍店內，趁老闆戊○○招呼其
    他客人，店員乙○○、丁○○正在打掃，均疏未注意之際，打開抽屜竊取放置其
    內屬戊○○、乙○○所有之行動電話各一支（分別為戊○○所有之摩托羅拉牌Ｖ
    七０型行動電話序號000000000000000號，乙○○所有之摩托羅
    拉牌Ｖ八０八八型行動電話序號000000000000000號），得手後
    離開前開商店，旋為戊○○、乙○○察覺有異，戊○○、乙○○及丁○○即跟蹤
    追躡至台北縣新莊市○○路與新泰路口，將丙○○攔下，戊○○等人問以丙○○
    有無拿其等之行動電話，丙○○辯稱沒有，並欲掙脫，丙○○為脫免逮捕，竟咬
    傷丁○○之右手臂（傷害部分未據丁○○告訴，起訴書誤為咬傷戊○○）而施以
    強暴，隨即將一支行動電話從內衣裡拿出，一支行動電話由鞋子與襪子縫隙中拿
    出，均丟置地上，並欲再掙脫，戊○○等人告以應等警察來處理，丙○○欲脫免
    逮捕竟接續抓傷戊○○之手及胸部而施以強暴，致戊○○受有左鎖骨抓傷、左手
    腕瘀腫之傷害。嗣因乙○○報警，丙○○為警當場查獲。
二、案經戊○○、乙○○告訴台北縣警察局新莊分局報告臺灣板橋地方法院檢察署檢
    察官偵查起訴。
    理  由
一、右揭事實，業據被告丙○○於甲○審理中坦承不諱，核與告訴人戊○○、乙○○
    指訴情節相符，亦據證人丁○○證述明確，互核相符，此外並有台北縣政府警察
    局新莊分局扣押物品目錄表、贓物認領保管單各乙紙、被竊行動電話相片乙幀等
    件在卷可稽，足徵被告自白與事實相符。辯護意旨雖認被告遭被害人等人逮捕之
    際，已應被害人請求而交出行動電話，並提出身分證供被害人留存檢視，是其主
    觀上應無防護贓物或脫免逮捕之情事云云，惟被告係因避免被逮捕，所以先咬傷
    較老的店員（按指的是被害人丁○○），後來抓傷較年輕的店員（按指的是告訴
    人戊○○）等情，業據被告於甲○審理時坦認不諱，足徵其主觀上顯有脫免逮捕
    之意。本件事證明確，被告犯行洵堪認定。
二、核被告所為係犯刑法刑法第三百二十九條之準強盜罪及同法第二百七十七條第一
    項之傷害罪。被告所犯上開二罪，有方法結果之牽連關係，應從一重之準強盜罪
    論處（最高法院二十七年上字第三四六號、二十年上字第一三號、二十年上字第
    九八九號意旨可資參照）。又被告所犯準強盜罪法定最低刑為五年以上有期徒刑
    ，然被告僅竊得二支行動電話，價值非鉅，其雖因脫免逮捕而施以強暴，咬傷被
    害人丁○○，抓傷告訴人戊○○，惟丁○○傷勢僅有瘀青，業據丁○○於甲○調
    查時證述明確，亦未驗傷，足徵傷勢情形並不嚴重，丁○○對於咬傷部分亦表示
    不願告訴；而戊○○所受之傷害僅為左鎖骨抓傷、左手腕瘀腫，所受傷勢情形亦
    不嚴重，告訴人戊○○於檢察官偵訊時並稱其有與被告拉扯，抓住被告手臂，被
    告想跑，並以手抓其脖子及手等語，足徵被告乃是在脫免逮捕拉扯之際而抓傷戊○○，甲○認宣告法定最低刑度即五年有期徒刑，猶嫌過重，其犯罪之情狀，尚
    非全無可憫之處，應依刑法第五十九條之規定減輕其刑。爰審酌被告因一時貪念
    ，萌生竊盜犯意，並為脫免逮捕而對於被害人施強暴，兼衡其犯罪之手段、所生
    之危害、犯罪後坦承犯行之犯罪後態度等一切情狀，量處如主文所示之刑，以資
    懲儆。又公訴人雖認被告前於九十一年十月二十二日因竊盜等案件，經台灣板橋
    地方法院檢察署以九十一年度偵字第二０一六六號起訴在案，於前案審理期間，
    再次進入他人店內趁機行竊，足認其具犯罪習慣，且於本案犯後遭遭捕獲之際，
    猶出手並咬傷告訴人，復將贓物丟擲於地，毫無悔意，態度惡劣，僅藉刑之執行
    實不足以徹底根絕惡性，而請求依竊盜犯贓物犯保安處分條例第三條第一項第一
    款之規定，併予諭知應於刑之執行前令入勞動場所強制工作，固非無見。惟按竊
    盜犯贓物犯保安處分條例第三條第一項第一款係以有犯罪之習慣者為要件，而被
    告前雖因竊盜案件，經台灣板橋地方法院檢察署以九十一年度偵字第二０一六六
    號起訴，並經甲○以九十一年度訴字第二三五九號判處有期徒刑三月，如易科罰
    金以銀元三百元折算一日，然該案業經上訴臺灣高等法院，以九十二年上訴字第
    五三五號受理在案，尚在審理中，並未確定，且縱認被告確有前開竊盜犯行，連
    同本件竊盜二支行動電話犯行，亦僅第二次為竊盜行為，尚難遽認被告已有犯罪
    之習慣。又被告遭告訴人等人逮捕之際咬傷被害人丁○○之行為，原本即為準強
    盜之犯罪行為態樣，依準強盜罪論處即可，且公訴人雖認被告毫無悔意，態度惡
    劣，此亦與有犯罪之習慣要件無涉，甲○認尚無依竊盜犯贓物犯保安處分條例第
    三條第一項第一款併予諭知於刑之執行前令入勞動場所強制工作之必要，附此敘
    明。
據上論斷，應依刑事訴訟法第二百九十九條第一項前段，刑法第三百二十九條、第三
百二十八條第一項、第二百七十七條第一項、第五十五條、第五十九條，判決如主文
。
本案經檢察官謝岳龍到庭執行職務。
中      華      民      國    九十二    年     三     月     二十八     日
                                臺灣板橋地方法院刑事第二庭
                                      法  官  張  宏  節
右正本證明與原本無異。
如不服本判決，應於判決送達後十日內向甲○提出上訴狀 (應附繕本) ，上訴於
臺灣高等法院。
                                      書  記  官  潘 文 賢
中      華      民      國      九十二      年    四    月  二    日
附錄法條：
刑法第三百二十八條
刑法第三百二十九條
竊盜或搶奪，因防護贓物，脫免逮捕或湮滅罪證，而當場施以強暴脅迫者，以強盜論
刑法第二百七十七條第一項


司法院資訊處製作；財團法人民間司法改革基金會備份。
